【裁判字號】    98,簡上,20
【裁判日期】    981124
【裁判案由】    詐欺
【裁判全文】
臺灣臺北地方法院刑事判決              98年度簡上字第20號
上  訴  人
即  被  告  甲○○
上列上訴人即被告因詐欺案件，不服本院九十七年度簡字第四四
一七號，中華民國九十七年十一月二十八日所為第一審簡易判決
（聲請簡易判決處刑案號：臺灣臺北地方法院檢察署九十七年度
偵字第二一五二五號）提起上訴，本院管轄第二審之合議庭認為
應適用通常程序審判，並自為第一審判決如下：
    主  文
原判決撤銷。
本件免訴。
    理  由
一、聲請簡易判決處刑意旨略以：被告甲○○明知將自己之金融
    帳戶存摺及金融卡借與他人使用，可能因此供不法詐騙份子
    利用，仍基於幫助詐欺之未必故意，將其開立於臺北富邦銀
    行復興分行帳號000000000000000號帳戶之
    提款卡與密碼，交給詐欺集團成員利用。嗣於民國九十七年
    六月十二日，乙○○在臺北市○○○路○段二三一號三樓家
    中上網交友時，見暱稱「小優」之女子欲與其交友，並要求
    乙○○匯款驗證身分，使乙○○陷於錯誤，依指示匯款新臺
    幣（下同）三萬五千元至被告上開臺北富邦銀行復興分行帳
    戶中，致生財產損害，因認被告涉犯刑法第三百三十九條第
    一項、第三十條第一項幫助詐欺罪嫌云云。
二、按案件曾經判決確定者，應諭知免訴之判決，刑事訴訟法第
    三百零二條第一款定有明文。又訴訟上所謂一事不再理之原
    則，關於實質上一罪或裁判上一罪，均有其適用，復經最高
    法院六十年臺非字第七七號著有判例可參。又檢察官依刑事
    訴訟法簡易訴訟程序聲請簡易判決處刑之案件，如法院於審
    理後，認應為無罪、免訴、不受理或管轄錯誤判決之諭知者
    ，應適用通常訴訟程序審判之，此觀刑事訴訟法第四百五十
    一條之一第四項、第四百五十二條之規定自明。又對於簡易
    判決之上訴，準用刑事訴訟法第三編第一章及第二章之規定
    ，管轄第二審之地方法院合議庭受理簡易判決上訴案件，應
    依通常程序審理，其認案件有應依通常訴訟程序審判誤依簡
    易判決處刑之情形者，原審所行訴訟程序因有重大瑕疵，自
    應撤銷原判決，逕依通常訴訟程序為第一審判決（法院辦理
    刑事訴訟簡易程序案件應行注意事項第十四條意旨參照）。
三、經查：
(一)被告前被訴「其乃具相當社會生活經驗之人，對於貿然將自
    己開立之金融帳戶存摺、金融卡及密碼，交付予其他不熟悉
    人任意使用，可能因此供人利用為犯罪所用，而坊間每每發
    生有人遭詐騙將款項匯入人頭帳戶後遭提領一空，致追索不
    能一事明知，並對所提供之帳戶可能因而幫助他人從事詐欺
    不法犯罪有預見，仍於不違背其本意情形下，基於幫助不詳
    姓名、年籍之成年人接續詐欺取財之未必故意，於九十七年
    六月十日某時許，將其向華南商業銀行瑞祥分行（下稱華南
    銀行）申設之000000000000000號如附表一
    所示帳戶存摺、提款卡及密碼，在臺北市火車站南二門，交
    付予真實姓名年籍不詳之成年男子使用。嗣該不詳姓名成年
    男子取得上開帳戶存摺、提款卡及密碼後，即與不詳人士組
    成之詐騙集團成員即基於意圖為自己不法之所有，自同年六
    月十二日下午四時許起至同日晚上二十二時四十六分許止，
    接續以附表二所示之方式，詐騙如附表二所示之人及其被詐
    騙金額均得手。嗣因遭騙之佘雨庭、李淑貞、彭君玄發覺受
    騙報警處理，經警循線查悉上情」之幫助詐欺取財犯行，業
    經本院於九十八年一月二十三日以九十七年度簡上字第五二
    七號判決有期徒刑四月，如易科罰金，以新臺幣一千元折算
    一日，緩刑二年確定等情，有本院九十七年度簡上字第五二
    七號刑事判決及臺灣高等法院被告前案紀錄表等在卷可稽，
    並經本院調閱該案卷宗全卷審認無訛。
(二)矧被告係因求職之故，而應其擬求職公司人員（該人實為詐
    騙集團人員）之要求，先於九十七年六月十日在臺北火車站
    南二門處交付其所有上開臺北富邦銀行帳戶之金融卡及密碼
    ，復於翌日（同年月十一日）應同一公司人員之要求，再於
    上開處所交付其所有上開華南銀行帳戶之金融卡及密碼等情
    ，迭據被告於警詢、偵訊及本院準備程序中陳述在卷，是被
    告於甚為密接之時間內，在上開處所先後二次交付上開臺北
    富邦銀行及華南銀行帳戶之金融卡、密碼供他人使用之幫助
    詐欺犯行，係基於單一幫助同一詐騙集團人員詐欺之犯意而
    接續所為之行為，為接續犯，應僅論以一罪。而該詐騙集團
    並於收受被告前開二帳戶之金融卡及密碼後方開始詐騙行為
    ，其後縱有應以數罪論斷之詐欺取財犯行，仍無從認為被告
    所為係數罪，即不得分別論以幫助詐欺取財而以數罪名論斷
    之，僅得論以一罪。是本件聲請簡易判決處刑書所載被告涉
    犯幫助詐欺取財之犯行，與前開業經判決確定之幫助詐欺取
    財案件，屬實質上同一案件，為前開確定判決之既判力效力
    所及，本件原審判決認定被告涉犯幫助詐欺取財犯行而判處
    被告罪刑，未及為被告免訴判決之諭知，顯有未洽而有可議
    之處，該判決顯屬難以維持。上訴人即被告以其係將上開二
    帳戶之金融卡及密碼交付同一詐騙集團人員，此案件與先前
    業已判決確定之案件為同一案件等語為由提起上訴，為有理
    由，應由本院將原判決撤銷改判，並不經言詞辯論，逕依通
    常程序審理自為第一審免訴判決之諭知。
據上論斷，應依刑事訴訟法第四百五十二條、第四百五十五條之
一第一項、第三項、第三百六十九條第一項前段、第三百六十四
條、第三百零二條第一款、第三百零七條，判決如主文。
中    華    民    國    98    年    11    月    24    日
                  刑事第十一庭  審判長法  官  劉方慈
                                      法  官  顧正德
                                      法  官  黃紹紘
以上正本證明與原本無異。
如不服本判決應於收受送達後十日內向本院提出上訴書狀，並應
敘述具體理由；其未敘述上訴理由者，應於上訴期間屆滿後二十
日內向本院補提理由書（均須按他造當事人之人數附繕本）「切
勿逕送上級法院」。告訴人或被害人如對於本判決不服者，應具
備理由請求檢察官上訴，其上訴期間之計算係以檢察官收受判決
正本之日期為準。
                                      書記官  陳靜君
中    華    民    國    98    年    12    月    1     日
附表一：
┌──┬──────────┬───────┬──────┐
│編號│金融機構名稱        │ 帳號         │備註        │
├──┼──────────┼───────┼──────┤
│一  │華南商業銀行瑞祥分行│008─000000000│97年1月3日開│
│    │（行址設臺北市民生東│804號         │戶。        │
│    │路5段145號）        │              │無掛失記錄。│
│    │                    │              │註：見臺灣臺│
│    │                    │              │北地方法院檢│
│    │                    │              │察署97年度偵│
│    │                    │              │字第20419號 │
│    │                    │              │卷第18至23頁│
│    │                    │              │華南銀行函及│
│    │                    │              │其檢附被告開│
│    │                    │              │戶資料、交易│
│    │                    │              │往來紀錄。  │
└──┴──────────┴───────┴──────┘
附表二：被害人受詐欺、匯款經過、發覺受騙報警處理如下：
┌──┬───┬───────────┬─────────┬───────┐
│編號│被害人│詐欺事實              │匯款情形          │備註          │
├──┼───┼───────────┼─────────┼───────┤
│一  │彭玄如│某真實姓名、年籍均不詳│(1)、97年6月12日   │併辦事實      │
│    │      │自稱係網路購物賣家之詐│19時34分30秒，匯款│              │
│    │      │騙集團成員，於97年6月 │新臺幣（下同）3萬3│臺灣桃園地方法│
│    │      │12日16時許，來電佯稱：│千元至被告甲○○上│院檢察署97年度│
│    │      │我於上個月在他們網路購│揭帳戶。          │偵字第18077 號│
│    │      │物之物品金額有錯誤，因│                  │卷第35頁匯款2 │
│    │      │為設定的關係被設定為分│(2)、97年6月12日   │紙。          │
│    │      │期付款帳路，並要求我依│19時37分12秒，匯款│              │
│    │      │指示至附近銀行的ＡＴＭ│3千元至被告甲○○ │              │
│    │      │提款機操作取消這個錯誤│上揭帳戶。        │              │
│    │      │等語，致彭玄如不疑有他│                  │              │
│    │      │而陷入錯誤，依其指示分│                  │              │
│    │      │2 次接續匯款至被告張義│                  │              │
│    │      │芳上揭帳戶，共計被詐騙│                  │              │
│    │      │3萬6千元。            │                  │              │
├──┼───┼───────────┼─────────┼───────┤
│二  │佘雨庭│某真實姓名、年籍均不詳│97年6 月12日22時53│起訴事實      │
│    │      │詐騙集團成員自稱是板信│分許，匯款2萬8千1 │              │
│    │      │商業銀行林姓經理，於97│百23元至被告甲○○│註：見臺灣臺北│
│    │      │年6 月12日21時10分許，│上揭帳戶。        │地方法院檢察署│
│    │      │來電佯稱：我購物之分期│                  │97年度偵字第21│
│    │      │付款出問題等語，致佘雨│                  │364號卷第17至1│
│    │      │庭不疑有他而陷入錯誤，│                  │8 頁交易往來明│
│    │      │依其指示匯款至被告張義│                  │細表及匯款單。│
│    │      │芳上揭帳戶，被詐騙2萬8│                  │              │
│    │      │千1百23元。           │                  │              │
├──┼───┼───────────┼─────────┼───────┤
│三  │李淑貞│某真實姓名、年籍均不詳│97年6月12日22時46 │起訴事實      │
│    │      │詐騙集團女性成員於97年│分許，匯款2萬9千9 │              │
│    │      │6 月12日22時許，來電佯│百83元至被告甲○○│註：見臺灣臺北│
│    │      │稱我購物之購買程序有誤│上揭帳戶內。      │地方法院檢察署│
│    │      │，將導致扣款等語，並稱│                  │97年度偵字第20│
│    │      │需要我提供本身存款之花│                  │419號卷第36頁 │
│    │      │蓮二信中正分社之連絡電│                  │匯款單，同卷第│
│    │      │話給她，我即告知該連絡│                  │23頁交易明細表│
│    │      │電話後，該女子即掛電話│                  │。            │
│    │      │，嗣於5 分鐘後，另一名│                  │              │
│    │      │真實姓名、年籍均不詳自│                  │              │
│    │      │稱是花蓮二信24小時服務│                  │              │
│    │      │人員，並告知我應依指示│                  │              │
│    │      │前往至花蓮二信中正分社│                  │              │
│    │      │提款機依其指示，方能取│                  │              │
│    │      │消扣款，致李淑貞不疑有│                  │              │
│    │      │他而陷入錯誤，依其指示│                  │              │
│    │      │匯款至被告甲○○上揭帳│                  │              │
│    │      │戶，共計被詐騙2萬9千9 │                  │              │
│    │      │百83元。              │                  │              │
├──┴───┴───────────┴─────────┴───────┤
│詐騙總額9萬4千1百06元                                                   │
└────────────────────────────────────┘


司法院資訊處製作；財團法人民間司法改革基金會備份。
